【裁判字號】    92,易,176
【裁判日期】    920508
【裁判案由】    違反森林法
【裁判全文】
台灣苗栗地方法院刑事判決                          九十二年度易字第一七六號
    公  訴  人  臺灣苗栗地方法院檢察署檢察官
    被      告  甲○○
右列被告因違反森林法案件，經檢察官聲請簡易判決處刑（八十九年度偵字第五０六
０號），本院前以九十一年度苗簡字第三八０號判決確定，惟經最高法院檢察署檢察
總長提起非常上訴，最高法院於九十二年二月二十七日以九十二年度台非字第九六號
撤銷原判決，由本院改依判決前之程序更為審判，本院認不宜以簡易判決處刑，改依
通常程序審理，本院判決如左：
    主  文
甲○○意圖為自己及第三人不法之利益而竊佔他人之不動產，處有期徒刑伍月，如易
科罰金，以參佰元折算壹日，緩刑貳年。
    事  實
一、甲○○於民國八十八年間，見位於其住處附近財政部國有財產局（下稱國有財產
    局）所有之苗栗縣通霄鎮○○段四二一地號土地上原面積約二十．二六平方公尺
    之土地公廟因年代久遠、久未整修，又思及住處附近欠缺老人活動場所，竟意圖
  為自己及第三人不法之利益，於八十八年十月間，擅自將上開土地公廟拆除、於
    原址重建（此部分因係原既存他人竊佔後之改建行為，不另新成立竊佔罪，未在
    起訴範圍，業經公訴檢察官補充說明），並在原土地公廟所佔用之面積範圍外，
    闢建總面積為四０六．一二平方公尺（聲請簡易判決處刑書誤載為四０六平方公
    尺）之活動中心、廚房、寢室、客廳、房間、廁所、廣場等建築而竊佔上開國有
    財產局所有之土地，供自己及鄰人膜拜、活動、休閒之用。嗣於八十九年七月二
    十八日十一時許，為苗栗縣政府農業局巡查員乙○○巡查發現而查悉上情。
二、案經苗栗縣警察局苗栗分局報請臺灣苗栗地方法院檢察署檢察官聲請簡易判決處
    刑，本院認不宜以簡易判決處刑，改依通常程序審理。
    理  由
一、訊據被告甲○○對於右揭事實，坦承不諱，核與告發人乙○○之指訴情節相符，
    並有苗栗縣政府辦理甲○○佔用保安林地案會勘紀錄一份在卷足稽。而被告前開
    蓋建房舍使用之土地，係屬國有財產局所有，亦有苗栗縣通霄鎮○○段四二一地
    號土地登記謄本、苗栗縣通霄地政事務所八十九年十二月二十一日（八九）通地
    三字第七三０一號函所附之上開土地分區調整前土地標示部異動清冊各一份在卷
    可稽。而被告佔用之面積，亦經臺灣苗栗地方法院檢察署檢察官於九十年四月十
    六日會同地政人員履勘現場屬實，製有勘驗筆錄附卷可稽，及現場照片六幀附卷
    可參，且經檢察官囑託苗栗縣通霄鎮地政事務所測量後製作測量成果圖在卷可稽
    ，被告佔用土地之事實，已經證明。本案事證明確，應依法論科。
二、核被告甲○○所為，係犯刑法第三百二十條第二項竊佔罪。爰審酌被告之素行、
    思及住處附近欠缺老人活動場所而為本案行為之犯罪動機、及犯後坦承犯行，態
    度良好暨公訴檢察官認被告竊佔國有土地擅自搭蓋建物雖屬可責，然其出資所建
    之上開建物，亦為鄰里活動、老人休閒提供一可供使用之場所等情，請求從輕量
    處有期徒刑五月，以勵自新之請求（參見本院卷第十五頁更正聲請書、第二二頁
    審理筆錄）等一切情狀，量處如主文所示之刑。另刑法第四十一條業已修正，並
    於九十年一月十日經總統公布，於九十年一月十二日生效，茲比較新舊法之結果
    ，其中修正前第四十一條「犯最重本刑為三年以下有期徒刑以下之刑之罪，而受
    六月以下有期徒刑或拘役之宣告，因身體、教育、職業或家庭之關係，執行顯有
    困難，得以一元以上三元以下折算一日，易科罰金」之規定，已經修正之新法擴
    大得易科罰金之範圍，凡「所犯最重本刑為五年以下有期徒刑以下之刑之罪」，
    符合前開與修正前相同之其他要件下，即得易科罰金，是適用新法即對被告原所
    犯最重本刑為有期徒刑五年以下之刑之罪者，使其有易科罰金之適用，對被告而
    言，自較有利，依刑法第二條第一項前段之規定，即應適用裁判時之新修正後刑
    法第四十一條第一項規定，併諭知易科罰金之折算標準。末查，被告前未曾受有
    期徒刑以上刑之宣告，此有臺灣高等法院被告全國前案紀錄表及台灣苗栗地方法
    院檢察署刑案資料查註紀錄表各一份附卷可稽，其因一時失慮致罹刑章，經此偵
    、審程序當知所警惕，信無再犯之虞，酌以公訴檢察官以被告之犯罪動機、犯後
    態度而予以緩刑宣告之請求等，本院認被告所宣告之刑以暫不執行為當，併諭知
    緩刑二年，以啟自新。
據上論斷，應依刑事訴訟法第四百五十二條、第二百九十九條第一項前段，刑法第二
條第一項前段、第三百二十條第二項、第一項、修正後刑法第四十一條第一項前段、
第七十四條第一款，罰金罰鍰提高標準條例第一條前段、第二條，判決如主文。
本案經檢察官黃棋安到庭執行職務。
中      華      民      國    九十二    年      五     月    八        日
                              臺灣苗栗地方法院刑事第二庭
                                          法  官   黃賢婷
右正本證明與原本無異。
如不服本判決，應於判決送達後十日內向本院提出上訴狀( 應附繕本 )。
                                          書記官   周巧屏
中      華      民      國    九十二    年      五     月     八       日
所犯法條：
刑法第三百二十條
意圖為自己或第三人不法之所有，而竊取他人之動產者，為竊盜罪，處五年以下有期
徒刑、拘役或五百元以下罰金。
意圖為自己或第三人不法之利益，而竊佔他人之不動產者，依前項之規定處斷。
前二項之未遂犯罰之。


司法院資訊處製作；財團法人民間司法改革基金會備份。
